【裁判字號】    95,交簡上,33
【裁判日期】    950621
【裁判案由】    過失傷害
【裁判全文】
臺灣桃園地方法院刑事判決            95年度交簡上字第33號
上  訴  人  甲○○
即  被  告
上列上訴人因被告過失傷害案件，不服中華民國95年1 月26日本
院94年度壢交簡字第1101號第一審簡易判決（聲請簡易判決處刑
案號：94年度偵字第4836號），提起上訴，本院管轄之第二審合
議庭判決如下：
    主      文
上訴駁回。
    事實及理由
一、本院審理結果認為，原審對上訴人即被告甲○○論罪科刑之
    判決，認定事實、適用法律及量刑各方面均無不當，應予維
    持，並引用第一審刑事簡易判決書（如附件）所載之事實、
    證據及理由。
二、被告雖以：告訴人乙○○受有原審判決所載之傷害，係因其
    超速駕駛未減速慢行而過失撞及前方林雪媚之自小客車所致
    ，與其違規停車之行為無關等為由提起上訴；然查：
（一）被告於民國94年2月3日下午1時20餘分許，駕駛車號U6-25
      41號自用小貨車，搭載友人林國柱，沿桃園縣平鎮市○○
      路由中壢往平鎮、龍潭方向行駛，行經中豐路與新富一街
      交叉路口，過失將該貨車停放在該交叉路口停止線10公尺
      內禁止臨時停車之處所，且未緊靠道路右側停車；告訴人
      乙○○於同日下午1時35分許，騎乘車號YKY-692號重機車
      ，與被告之貨車同向行駛，疏未注意車前狀況並採取必要
      之安全措施，過失於甚接近被告貨車後方時方向左閃避致
      失重心而失控追撞前方林雪媚車號3U-7983 號自小客車車
      尾，乙○○因而人車倒地，受有右髕骨閉鎖性骨折、雙膝
      擦傷、右手肘挫傷之傷害；上開被告過失違規停車之情，
      業據原審判決詳為認定論證，被告上訴於本院合議庭時亦
      自承無誤（見本院交簡上卷第19、38頁筆錄），連同前開
      告訴人同亦過失未注意車前狀況且操控機車失當因而受傷
      等節，業據證人即告訴人乙○○於原審調查程序中結證稱
      ：注意到被告的車，已經距離約10公尺了，閃開被告車輛
      後，重心已經偏了失控了，已經沒辦法再閃開林雪媚的車
      等情明確（見本院壢交簡卷第22至24頁筆錄），並有道路
      交通事故現場圖、現場照片、臺灣省桃園縣區車輛行車事
      故鑑定委員會鑑定意見書、臺灣省車輛行車事故覆議鑑定
      委員會函二、（二）之說明、壢新醫院診斷證明書等件在
      卷可稽，原審判決就該等事實之認定均無違誤之處。
（二）按過失犯，必須其過失行為，與結果之發生，在客觀上有
      相當之因果關係始得成立；至所謂相當因果關係，係指依
      經驗法則，綜合行為當時所存在之一切事實，為客觀之事
      後審查，認為在一般情形下，有此環境、有此行為之同一
      條件，均可發生同一之結果者，則該條件即為發生結果之
      相當條件，行為與結果間，即有相當之因果關係；反之，
      若在一般情形下，有此同一條件存在，而依客觀之審查，
      認為未必皆發生此結果者，該條件與結果即不相當，不過
      為偶然之事實而已，其行為與結果間，難認有相當之因果
      關係，不能以過失犯論處（最高法院95年度台上字第603
      號、94年度台上字第6554號等判決意旨參照）；且結果之
      發生，本不限於由單一原因行為所造成，若二以上之原因
      行為經上開客觀之事後審查，認皆為造成結果之條件之一
      ，則該等行為與結果之間，即皆具備相當之因果關係，自
      不能僅因另有他人之原因行為存在，即認其自身之原因行
      為與結果無相當因果關係。
（三）本件被告將其駕駛之貨車停在人車往來頻繁之交叉路口停
      止線10公尺內，且未僅靠道路右側停車，依據客觀經驗法
      則，勢將影響人車往來之順暢，並造成後方車輛行進、轉
      彎之動線障礙，而告訴人騎車行經被告貨車後方，未注意
      車前狀況，於極靠近被告貨車車尾時始緊急向左閃避，本
      即可能造成閃避時車輛失控，而其閃避後又確實無力操控
      該車，導致重心偏離而追撞前車，因而人車倒地受有傷害
      ，若非被告將其貨車違規停於交叉路口，告訴人當不致有
      為閃避該貨車而向左偏駛之行為，若非告訴人緊急閃避及
      車輛重心偏離，亦不致於發生後續追撞前車因而使告訴人
      人車倒地受傷之結果，則參照上開說明，被告之違規停車
      與告訴人未注意車前狀況向左閃避且操控車輛失當皆係造
      成告訴人受傷結果之相當條件之一，此與原審判決認定之
      結果相符，上開鑑定委員會鑑定亦認被告之行為係肇事次
      因，告訴人之行為係肇事主因，此有該鑑定意見書在卷可
      參，上開覆議鑑定委員會說明認被告僅有違規停車而無肇
      事因素，顯未斟酌上開客觀因果歷程之全部事實而非可採
      ，原審判決亦已詳為論述，再依當時客觀狀況，被告與告
      訴人皆無不能注意之情形存在，則被告之過失行為，自與
      告訴人之受傷結果，具有相當之因果關係，實不能因另有
      告訴人之過失行為，而解免被告之過失責任，被告前揭上
      訴理由實不足採。
（四）又雖被告辯稱：告訴人追撞林雪媚之自小客車時，已經超
      越被告違規停車之貨車車頭，則形同已騎出被告違規停車
      之危險區域，告訴人之受傷自與其無關云云；惟被告違規
      停車，及告訴人未注意車前狀況向左緊急閃避且操控車輛
      失當重心偏離追撞前車，均與告訴人受傷之結果具有相當
      因果關係業如前述，而前開因果歷程均係在該二原因行為
      繼續存在、作用下所生之連續客觀事實，並無其他積極證
      據證明前揭因果歷程有因其他因素之介入而中斷或改變，
      自不能因告訴人追撞前車之位置已超過被告貨車之車頭，
      即認告訴人之受傷與被告之過失行為無關，故上開辯詞亦
      非有據。
（五）至於被告於本院合議庭審理中聲請傳訊證人乙○○及林雪
      媚，以查明林雪媚在調解委員會稱行車方向受到被告違規
      停車的影響等詞及告訴人之證詞是否屬實；然而，上開證
      人於偵查及原審調查程序中已分別就當日事故發生之情形
      到庭分別結證明確，被告所述前揭待證事實，與原審及本
      院合議庭認定之事實無關，林雪媚行車方向有無受到被告
      違規停車之影響，與被告違規停車導致告訴人受傷之間，
      實不具重要關聯性，而證人乙○○業已證稱其確有前開緊
      急閃避及操控車輛失當之過失行為無誤，核與其他卷內積
      極證據相符而可採信，自無再行傳訊上開證人之必要，附
      此敘明。
三、綜上，被告上訴稱其違規停車之行為與告訴人受傷無關云云
    ，實不足採，告訴人確因被告之過失行為而受傷，原判決既
    無違誤，本件被告之上訴即無理由，應予駁回。
據上論斷，應依刑事訴訟法第455 條之1 第3 項、第368 條、第
373 條，判決如主文。
本案經檢察官柯怡如到庭執行職務。
中    華    民    國    95    年    6     月    21    日
                  交通法庭  審判長法  官  潘政宏
                                  法  官  邱滋杉
                                  法  官  吳勇毅
以上正本證明與原本無異。
本件不得上訴。
                                  書記官  陳夏施
中    華    民    國    95    年    6     月    21    日


司法院資訊處製作；財團法人民間司法改革基金會備份。
